【裁判字號】    97,簡上,124
【裁判日期】    970430
【裁判案由】    詐欺
【裁判全文】
臺灣板橋地方法院刑事判決             97年度簡上字第124號
上  訴  人  臺灣板橋地方法院檢察署檢察官
被      告  丙○○
上列上訴人因被告詐欺案件，不服本院96年度簡字第8320號中華
民國96年12月20日第一審判決（聲請簡易判決處刑案號：96年度
偵緝字第3041號），提起上訴，及移送併案審理（臺灣板橋地方
法院檢察署97年度偵字第2507號），本院管轄之第二審合議庭判
決如下：
    主?文
原判決撤銷。
丙○○幫助意圖為自己不法之所有，以詐術使人將本人之物交付
，處有期徒刑肆月，如易科罰金，以新臺幣壹仟元折算壹日。
    事  實
一、丙○○依其智識程度及社會經驗，能預見將己有之帳戶提供
    予姓名年籍不詳之人使用，可幫助不詳人士提領獲取詐欺犯
    罪所得，竟在該結果之發生不違背其本意之狀況下，基於幫
    助詐欺取財之不確定故意，於民國96年6 月底經由報紙廣告
    得知有人欲收購帳戶之訊息，即撥打廣告上所載電話，與一
    真實姓名年籍不詳綽號「阿杰」之成年男子聯絡，並依「阿
    杰」之指示，於96年7 月5 日至臺灣中小企業銀行中和分行
    （下稱臺灣中小企銀）申請開設帳號00000000000 號帳戶，
    旋於同日某時，在臺北縣新莊市○○路附近，將上開帳戶及
    其所有之新莊郵局帳號00000000000000號帳戶之存摺、提款
    卡、印章及密碼，以新臺幣（下同）3,000 元之代價販賣予
    「阿杰」，以此方式幫助「阿杰」所屬詐欺集團從事詐欺取
    財之犯行。嗣「阿杰」所屬詐欺集團成員即意圖為自己不法
    之所有，基於詐欺取財之犯意，先於96年7 月10日上午10時
    許，撥打電話予甲○○，佯稱係中華電信人員，表示甲○○
    有行動電話欠繳通話費，並涉及多起人頭帳戶洗錢案，為查
    明資金流向是否不法，需控管甲○○之所有資金，待查明無
    不法情事後再予歸還等語，致甲○○陷於錯誤，依該詐騙集
    團成員之指示，前往臺灣中小企業銀行龍潭分行，於同日下
    午1 時許及2 時許，接續將15萬元及152 萬元（合計167 萬
    元）匯至丙○○之上開臺灣中小企銀帳戶內。復於96年7 月
    11日下午1 時30分許，撥打電話予乙○○，詐稱乙○○遭人
    冒用名義開設帳戶，要求乙○○將其他銀行之款項領出匯至
    安全帳戶，致乙○○陷於錯誤，於96年7 月11日下午前往臺
    灣中小企業銀行，將13,000元匯至丙○○前開郵局帳戶。嗣
    因甲○○、乙○○察覺受騙，報警處理而循線查悉上情。
二、案經臺北縣政府警察局中和分局報請臺灣板橋地方法院檢察
    署檢察官偵查後聲請簡易判決處刑，暨臺灣板橋地方法院檢
    察署檢察官移送本院併案審理。
    理  由
一、證據能力部分
    按刑事訴訟法第159 條第1 項雖規定，被告以外之人於審判
    外之言詞或書面陳述，除法律有規定外，不得作為證據。惟
    依同法第159 條之5 第1 項、第2 項規定，經當事人於審判
    程序同意作為證據，法院審酌該言詞陳述或書面陳述作成時
    之情況，認為適當者，亦得為證據。當事人、代理人或辯護
    人於法院調查證據時，知有第159 條第1 項不得為證據之情
    形，而未於言詞辯論終結前聲明異議者，視為有前項之同意
    （指同條第1 項之同意作為證據），此乃第159 條第1 項所
    容許，得作為證據之例外規定之一。經查，被告丙○○及檢
    察官於本案言詞辯論終結前，均未就本院所調查之各項證據
    主張有刑事訴訟法第159 條第1 項不得為證據之情形，本院
    復審酌各該證據作成時之情況，認為適當，是本案經調查之
    證據均有證據能力，合先敘明。
二、認定犯罪事實之證據及理由
    上揭犯罪事實，業據被告於偵查及本院審理時坦承不諱，證
    人甲○○、乙○○亦於警詢中證述遭詐騙之情節綦詳，並有
    甲○○出具之臺灣中小企業銀行存款憑條2 紙、乙○○出具
    之匯款申請書1 紙、被告前述臺灣中小企銀及郵局帳戶之開
    戶基本資料及資金往來明細表各1 份在卷可稽，足徵被告前
    開自白與事實相符。本案事證明確，被告犯行堪予認定。
三、論罪科刑
(一)、核被告所為，係犯刑法第30條第1 項前段、第339 條第1 項
    之幫助詐欺取財罪。其幫助他人實行詐欺取財犯行，核與正
    犯情狀有間，爰依刑法第30條第2 項之規定，按正犯之刑減
    輕之。被告以一同時提供前揭二帳戶之行為，幫助上述詐欺
    集團成員實施二次詐欺取財之犯罪行為，致使二名被害人之
    財產法益受侵害，同時觸犯上開二相同之幫助詐欺取財罪名
    ，屬想像競合犯，應依刑法第55條規定，從一重處斷。
(二)、聲請簡易判決處刑意旨雖未敘及被告提供前述郵局帳戶，幫
    助犯罪集團成員詐欺被害人乙○○部分，惟此部分犯罪事實
    與檢察官已聲請簡易判決處刑並經本院論罪科刑部分既具有
    想像競合犯之裁判上一罪關係，已如前述，自為聲請簡易判
    決處刑效力所及，且經檢察官移送併案審理（97年度偵字第
    2507號），本院自得併予審究。
(三)  爰審酌被告提供帳戶供詐欺集團詐騙使用，助長詐騙財產犯
    罪之風氣，造成無辜民眾受騙而受有金錢損失，實為當今社
    會層出不窮之詐財事件發生之根源，導致社會互信受損，擾
    亂金融交易往來秩序，影響層面廣泛，且亦因被告提供個人
    帳戶，致使執法人員難以追查該詐騙犯罪人之真實身分，兼
    衡被害人被詐騙之金額、被告之素行、智識程度、犯後坦承
    犯行之態度等一切情狀，量處如主文所示之刑，並諭知易科
    罰金之折算標準，以資懲儆。
四、撤銷原審判決並改判之理由
    原審以被告所犯幫助詐欺取財罪，罪證明確，予以論罪科刑
    ，固非無見。惟查被告除提供臺灣中小企銀帳戶予詐騙集團
    成員用以詐欺被害人甲○○外，亦同時提供郵局帳戶，幫助
    詐騙集團成員詐騙被害人乙○○，此部分犯罪事實應為檢察
    官聲請簡易判決處刑效力所及，業如前述，原審未及審酌，
    容有未洽，檢察官上訴意旨執此指摘原判決不當，為有理由
    ，應由本院管轄之第二審合議庭予以撤銷改判如主文所示。
據上論斷，應依刑事訴訟法第455 條之1 第1 項、第3 項、第
369 條第1 項前段、第364 條、第299 條第1 項前段，刑法第30
條、第339 條第1 項、第55條、第41條第1 項前段，刑法施行法
第1 條之1 ，判決如主文。
本案經檢察官林俊峰到庭執行職務。
中    華    民    國    97    年    4     月    30    日
                  刑事第七庭  審判長法  官  胡堅勤
                                    法?官  李君豪
                                    法?官  吳佳穎
以上正本證明與原本無異
不得上訴。
                                    書記官  陳香君
中    華    民    國    97    年    4     月    30    日
附錄本案論罪科刑法條全文：
中華民國刑法第339條（普通詐欺罪）
意圖為自己或第三人不法之所有，以詐術使人將本人或第三人之
物交付者，處5 年以下有期徒刑、拘役或科或併科1 千元以下罰
金。
以前項方法得財產上不法之利益或使第三人得之者，亦同。
前二項之未遂犯罰之。


司法院資訊處製作；財團法人民間司法改革基金會備份。
